【裁判字號】    89,易,4019
【裁判日期】    900131
【裁判案由】    竊盜
【裁判全文】
臺灣臺中地方法院刑事判決                        八十九年度易字第四一九號
    公  訴  人  臺灣臺中地方法院檢察署檢察官
    被      告  甲○○
右列被告因竊盜案件，經檢察官提起公訴（八十九年度偵字第一六六八三號），本院
判決如左：
    主  文
甲○○無罪。
    理  由
一、公訴意旨略以：被告甲○○意圖為自己不法之所有，於民國八十九年六月二十八
    日十八時許，在臺中市○○路○段八十五號前，竊取被害人丙○○所有車牌號碼
    ＪＪＰ─一三五號重型機車一部，得手後留供己用，嗣於八十九年九月十四日上
    午十一時許，在彰化縣彰化市○○路與南校街口，為警查獲，因認被告甲○○涉
    有刑法第三百二十條第一項之竊盜罪嫌云云。
二、按犯罪事實應依證據認定之，無證據不得推定其犯罪事實；又不能證明被告犯罪
    者，應諭知無罪之判決，刑事訴訟法第一百五十四條、第三百零一條第一項分別
    定有明文；又按犯罪事實之認定，應憑真實之證據，倘證據是否真實尚欠明顯，
    自難以擬制推測之方法，為其判斷之基礎，最高法院五十三年台上字第六五六號
    判例著有明文。又事實審法院對於證據之取捨，依法雖有自由判斷之權，然積極
    證據不足證明犯罪事實時，被告之抗辯或反證縱屬虛偽，仍不能以此資為積極證
    據應予採信之理由，最高法院亦著有三十年上字第四八二號判例可資參照。
三、本件公訴人認被告涉有刑法第三百二十條第一項之竊盜罪，係以被害人丙○○之
    父丁○○於警訊時指述綦詳，參以被告所稱取得機車時間，與上揭機車失竊時間
    相符及如該機車係阿德所借，阿德既肯竊取機車交被告使用，其與被告感情應不
    錯，被告焉有不知阿德姓名、住址之理，且雙方言明由被告將機車送還阿德住處
    ，被告更無不知阿德住處之理等情，顯見並無阿德之人，阿德之人僅係被告臨時
    杜撰之人，為其起訴論據。訊據被告則堅決否認有竊盜之事實，辯稱：該部機車
    是「阿德」約於八十九年六月間在臺中市○○街借給伊騎的，他是伊以前所經營
    「上和電信公司」之員工，伊平常都叫他「阿德」，並不知其之真實姓名，後伊
    找到「阿德」之人事資料，才知其姓名叫作乙○○，當天因為伊之車子壞掉，所
    以才臨時向他借車去辦事情，約定一天就還他，但第二天他就沒有來上班，而伊
    亦沒有代步工具，所以才一直騎用等語。
四、經查：
（一）被告於八十九年九月十四日警訊時陳稱：這部機車是綽號「阿竹」之男子於三
      個月前在臺中市○○街借伊騎用的，伊並不知「阿竹」的正確年籍資料，伊都
      叫他「阿竹」等語；於同日偵訊時亦供稱：「（今日查獲ＪＪＰ─一三五號機
      車如何取得？）是一個叫「阿德」之人借給我的，他在臺中市借我的，約三個
      多月前。」等語，均與其在本院審理時之辯詞相符。被告雖就交付機車給其之
      人，先稱為「阿竹」，後又稱「阿德」，此顯係因臺語譯音時之誤差，其所稱
      應係指同一人，其陳述自始大致相符，並無矛盾齟齬之處。
（二）證人即被害人丙○○之父親丁○○於警訊中證稱：該部車牌號碼ＪＪＰ─一三
      五號（引擎號碼為四ＤＭ─０七一二四一號）重型機車，是伊女兒丙○○所有
      ，於八十九年六月二十八日下午六時許，在臺中市○○路○段八五號前失竊等
      語（見八十九年九月十四日警訊筆錄），其後並將該部重型機車領回，製有贓
      物認領保管單一紙存卷，並有車輛竊盜、車牌失竊資料個別查詢報表—查詢車
      輛認可資料一紙在卷，然上開證人證詞及證物，亦只能證明上開重型機車確有
      失竊之事實，並不能證明被告有竊盜之行為，是均無積極證據足資證明被告有
      竊取上開重型機車之犯行。
（三）按刑事訴訟法第一百五十四條之禁止推定罪狀之法則，並非僅為被告個人之訴
      訟利益而設，尤其重在發現真實以求國家刑罰權之正確行使。若無足可證明被
      告從事犯罪構成要件之積極證據，無論假定某一被告為犯人而命其自證無罪，
      藉以過濾及鎖定特定犯罪人，或推測被告涉及之某項罪名，而依其自辯過程蒐
      求該被告生活經歷資料，藉以判斷其究竟有無構成特定犯罪，俱非法之所許。
      而持有贓物，在社會經驗上其原因非一，縱被告係以竊盜、搶奪、詐欺、拾得
      遺失物或收受贓物等犯罪手段取得該部汽車及車牌，所涉犯罪構成要件各不相
      同，亦不能因其來源交付不清而任意擬制推測，致違刑事訴訟法上開法則。而
      持有贓物之原因既不止行竊一端，苟無其他證據足資證明被告確有偷竊之行為
      ，尚難僅憑其持有贓車，即推定其竊盜犯行。公訴人雖多所論據被告所辯不足
      採信，然既無足以證明被告確曾竊取上揭重型機車之積極證據，自不得以被告
      反證不成立或其辯解虛偽，而持以為認定犯竊盜罪之論據。此外，復查無其他
      證據足資證明被告有竊盜之行為，既不能證明被告犯罪，揆諸上揭刑事訴訟法
      之規定，依法應為被告無罪之諭知。
五、另被告持有上開重型機車一部之行為，容或涉有贓物罪責，然因收受贓物罪與竊
    盜罪其基本社會事實並不相同，本院自不得變更法條，逕論以被告收受贓物罪；
    又被告所涉贓物罪嫌部分，既未經檢察官起訴，本院無從加以審理，此部分應由
    檢察官另行偵辦，併予說明。
據上論斷，應依刑事訴訟法第三百零一條第一項，判決如主文。
本案經檢察官陳佳琳到庭執行職務
中      華      民      國      九十      年      一      月    卅一    日
                                臺灣臺中地方法院刑事第四庭
                                        法  官  楊  真  明
右正本證明與原本無異。
如不服本判決，應於送達後十日內向本院提出上訴狀（須附繕本），上訴於臺灣高等
法院臺中分院。
                                        書記官
中      華      民      國      九十      年      一      月    卅一    日


司法院資訊處製作；財團法人民間司法改革基金會備份。
